臺灣高等法院高雄分院刑事判決　　　　 96年度上訴字第501號
上　訴　人　臺灣高雄地方法院檢察署檢察官
被　　　告　甲○○
　　　　　　　　　　（現於臺灣高雄監獄執行中）
上列上訴人因被告違反槍砲彈藥刀械管制條例案件，不服臺灣高
雄地方法院95年度訴字第863號中華民國96年1月12日第一審判決
（起訴案號：臺灣高雄地方法院檢察署95年度偵字第3629號），
提起上訴，本院判決如下：
    主  文
上訴駁回。
    理  由
一、公訴意旨略以：被告甲○○明知刀械是政府公告禁止非法持
    有之物品，竟未經許可，於民國94年間某日起，在高雄縣鳳
    山市○○路203 號，無故持有扁鑽1 支，嗣於95年1 月21日
    10 時10 分許，在上址為警查獲，並扣得扁鑽1 支，因認被
    告甲○○涉有槍砲彈藥刀械管制條例第14條第3 項之未經許
    可持有刀械罪嫌云云。
二、本件公訴人認被告甲○○涉有違反槍砲彈藥刀械管制條例犯
    行，無非係以扣案刀械、高雄市政府95年2 月27日高市府警
    保字第0950009936號函，為其主要論據；經訊據被告固不諱
    言持有扣案刀械之事實，惟堅詞否認有何違反槍砲彈藥刀械
    管制條例之犯行，辯稱：該刀械不是管制刀械等語。
三、按犯罪事實應依證據認定之，無證據不得認定犯罪事實；又
    不能證明被告犯罪者，應諭知無罪之判決，刑事訴訟法第
    154條第2項、第301條第1項分別定有明文；經查：
  (一)被告於94年7 、8 月間某日，在高雄市原宿廣場附近某商店
    購買刀械1 支後，放置於其位於高雄縣鳳山市○○路203 號
    住處，嗣於95年1 月21日10時10分許，為警於上開住處查獲
    ，並扣得該刀械之事實，業據被告供承不諱，並有刀械1 支
    扣案可稽，該部分堪認屬實。
  (二)公訴人認上開扣案刀械係屬槍砲彈藥刀械管制條例第4條第1
    項第3款所管制之「扁鑽」，係以上開高雄市政府函所載「
    送鑑該把刀械、、、認定為管制刀械」為證，惟證人即負責
    鑑定本件扣案刀械之高雄市政府警察局保安科鑑識人員鄭清
    男（現已調離保安科）曾於原審審理時到庭證稱：本件是依
    照「高雄市政府警察局辦理刀械鑑驗作業規範重點提要」所
    載「刀械名稱（含圖例）」、「圖例說明」及「刀械鑑驗重
    點提要」等項來認定，因上開規範重點提要編號6 「扁鑽」
    之「刀械鑑驗重點提要」係記載「刀刃為三角形，兩面開鋒
    （單刃開鋒非屬之），末端成圓圈、十字形或其他可握之形
    狀，均認屬之」，而本件送驗刀械刀刃為三角形，兩面開鋒
    ，末端成可握之形狀（T 字型），故認該刀械為扁鑽，屬槍
    砲彈藥刀械管制條例所列管之刀械等語（見原審95年12月27
    日審判筆錄）；然按槍砲彈藥刀械管制條例所稱刀械，指武
    士刀、手杖刀、鴛鴦刀、手指虎、鋼（鐵）鞭、扁鑽、匕首
    （各如附圖例示）及其他經中央主管機關公告查禁，非供正
    當使用具有殺傷力之刀械；又刀械管制之中央主管機關為內
    政部。該條例第4 條第1 項第3 款、第3 條分別定有明文（
    扁鑽之圖例如附件所示），則判斷本件扣案刀械是否為槍砲
    彈藥刀械管制條例管制之「扁鑽」，自應以上開圖例為準；
    而證人即內政部警政署刑事警察局鑑識科人員楊嘉銘曾於原
    審審理時到庭證稱：「（內政部判斷送鑑刀械是否為扁鑽之
    標準為）握柄部分要稍微長一點（比刀刃稍長），握柄末端
    要類似有像圓圈的形狀，不一定真的是圓圈，但要類似圓圈
    」等語（見同上審判筆錄），其所述判斷標準核與前開扁鑽
    圖例特徵相符。至上開「高雄市政府警察局辦理刀械鑑驗作
    業規範重點提要」所列「刀械鑑驗重點提要」，雖為高雄市
    政府警察局內部辦理刀械鑑驗作業之標準，然該刀械鑑驗重
    點提要將扁鑽之定義擴大至「末端成十字形或其他可握之形
    狀」均屬之，顯與槍砲彈藥刀械管制條例規定之扁鑽圖例，
    及證人楊嘉銘所證內政部判斷是否為扁鑽之標準不符，尚不
    得作為認定本件扣案刀械是否為「扁鑽」之依據，從而，高
    雄市政府依上開「刀械鑑驗重點提要」，認定送鑑（扣案）
    刀械為管制刀械（扁鑽），其鑑定意見並不足採。
  (三)扣案刀械刀刃長約4 公分，刀柄長約3 公分，刀刃為三角形
    ，兩面開鋒，末端成T 字型，有該刀械照片4 張附卷可證，
    則依前開扁鑽圖例及證人楊嘉銘所為圖例說明，槍砲彈藥刀
    械管制條例所管制之「扁鑽」，末端應成圓圈狀，且刀柄應
    較刀刃稍長，本件扣案刀械既不符合此2 項要件，自不屬槍
    砲彈藥刀械管制條例管制之刀械。又經原審將扣案刀械送中
    央主管機關即內政部複驗（鑑驗該刀械是否屬管制刀械）結
    果，內政部函覆：「經鑑驗該刀械‧‧‧認定非屬『槍砲彈
    藥刀械管制條例』列管之刀械」等語，有內政部95年11月13
    日內授警字第0950871635號函在卷可考，顯見本件扣案刀械
    並非槍砲彈藥刀械管制條例所管制之刀械（扁鑽）無疑。
  (四)綜上所述，本件被告所持有之刀械應屬非管制刀械，被告持
    有該刀械自無構成違反槍砲彈藥刀械管制條例第14條第3 項
    未經許可持有刀械罪之餘地，此外，復查無其他積極證據足
    資認定被告確有公訴人所指之上開違反槍砲彈藥刀械管制條
    例犯行，本件要屬不能證明被告犯罪。
四、原審因而為被告甲○○無罪之諭知，經核尚無不合；檢察官
    上訴意旨，猶執陳詞，指摘原判決不當，為無理由，應予駁
    回。
據上論斷，應依刑事訴訟法第368條，判決如主文。
本案經檢察官彭南雄到庭執行職務。
中　　華　　民　　國　　96　　年　　5　　月　　15　　日
                  刑事第七庭    審判長法  官  莊飛宗
                                      法  官  邱明弘
                                      法  官  黃憲文
以上正本證明與原本無異。
不得上訴。
中　　華　　民　　國　　96　　年　　5　　月　　15　　日
　　　　　　　　　　　　　　　　　　　書記官  施耀程
